高雄高等行政法院裁定　　　　　　　　　　　　　　　　九十二年度再字第二一號
　　聲　請　人　甲○○
右聲請人因徵收補償事件，對本院中華民國九十二年六月十七日九十一年度訴字第七
三三號裁定，聲請再審。本院裁定如左：
    主　文
再審之聲請駁回。
再審聲請費用由聲請人負擔。
    理　由
一、按「裁定已經確定，而有第二百七十三條之情形者，得準用本編之規定，聲請再
    審。」「有左列各款情形之一者，得以再審之訴對於確定終局判決聲明不服。但
    當事人已依上訴主張其事由或知其事由而不為主張者，不在此限：．．．．．．
    一、適用法規顯有錯誤者。．．．．．．十三、當事人發見未經斟酌之證物或得
    使用該證物者。但以如經斟酌可受較有利益之裁判者為限。」「再審之訴，應以
    訴狀表明左列各款事項，並添具確定終局判決繕本，提出於管轄行政法院為之︰
    一、當事人。二、聲明不服之判決及提起再審之訴之陳述。三、應於如何程度廢
    棄原判決及就本案如何判決之聲明。四、再審理由及關於再審理由並遵守不變期
    間之證據。」行政訴訟法第二百八十三條、第二百七十三條第一項第一款、第十
    三款及第二百七十七條第一項分別定有明文。故對於行政法院裁定聲請再審，依
    行政訴訟法第二百八十三條準用同法第二百七十七條第一項第四款之規定，必須
    表明「再審理由及關於再審理由並遵守不變期間之證據。」所謂表明再審理由，
    必須指明其所聲請再審之裁定，有如何合於行政訴訟法第二百七十三條所定再審
    事由之具體情事始為相當，倘僅泛言有何條款之再審事由，而無具體情事，即難
    謂已表明再審事由，其再審之聲請，即屬不合法。又按「再審之訴應於三十日之
    不變期間內提起。」「前項期間自判決確定時起算。但再審之理由知悉在後者，
    自知悉時起算。」則分別為行政訴訟法第二百七十六條第一項、第二項前段所明
    定。另「依民事訴訟法第四百九十六條第一項第一款之事由而提起再審之訴者，
    並無行政訴訟法第二十五條第二項但書之適用，良以原判決適用法規有無錯誤，
    其事由於判決效力發生之時，即已存在，而當事人於收受判決之送達時，即已知
    悉，自不生發生在後或知悉在後之問題。」（改制前行政法院六十一年裁字第二
    十三號判例參照）故依據行政訴訟法第二百七十三條第一項第一款規定適用法規
    顯有錯誤之再審事由提起再審之訴，其提起再審之不變期間，即應自判決確定時
    起算三十日，而不生再審事由發生在後或知悉在後之情形。另行政訴訟法第二百
    七十三條第一項第一款規定適用法規顯有錯誤之再審事由，係指確定判決所適用
    之法規，顯然不合於現行法律規定、或與司法院現尚有效之大法官會議之解釋、
    或現存有效之判例顯然違反者而言。再者，行政訴訟法第二百七十三條第一項第
    十三款雖規定當事人發見未經斟酌之證物或得使用該證物者得為再審事由，惟若
    其係依行政訴訟法第二百八十三條對訴訟行為合法與否之確定裁定聲請再審，其
    所提發見未經斟酌或得使用之證物，卻係屬實體上應否斟酌之問題，非在程序上
    審查訴訟行為是否合法所應注意者，自不能憑以為訴訟行為是否合法之認定，自
    即無有如經斟酌可受較有利益之裁定情形，則依行政訴訟法第二百八十三條規定
    聲請再審，應準用行政訴訟法第二百七十三條第一項第十三款但書規定，應認其
    聲請再審無理由。又行政訴訟法第二百八十三條規定之準再審，係對於確定裁定
    聲請再審，是關於其聲請之裁判及開始程序後所為本案之裁判均應以裁定為之（
    陳計男著行政訴訟法釋論第七一一頁）。
二、本件聲請人因徵收補償事件，不服內政部中華民國九十一年七月九日台內訴字第
    ○九一○○○三七五四號訴願決定，提起行政訴訟，請求撤銷訴願決定及原處分
    ，並請求相對人臺南縣政府應作成補償聲請人地價差額新台幣（下同）一千二百
    三十二萬元之處分。案經本院民國（下同）九十二年六月十七日九十一年度訴字
    第七三三號裁定，以本件聲請人求為撤銷之相對人九十一年三月六日府地徵字第
    ○九一○○三一六九七號函並非行政處分，故聲請人於該案聲明第一項求為撤銷
    訴願決定及原處分部分，屬起訴不備要件；另聲請人於該案聲明第二項，請求相
    對人應作成補償聲請人地價差額一千二百三十二萬元之處分部分，屬行政訴訟法
    第五條規定之課予義務訴訟，然聲請人此一請求，經相對人否准後，聲請人並未
    對之提起訴願即逕行起訴，亦屬起訴不備要件，而駁回聲請人該案之訴。嗣於該
    裁定確定後，聲請人於九十二年十一月二十日向本院提起本件再審之聲請，主張
    略謂：聲請人所有坐落台南縣永康市○○段六三○之一七、一一一一之一三、一
    一一一之一五地號等三筆土地（下稱系爭土地），坐落經濟部水利處辦理之鹽水
    溪新灣橋至斷面六十六兩岸堤防工程徵收範圍內，依聲請人所提系爭三筆土地改
    良、規劃之相片，及相關之空照圖等，相對人不應以低凹地及原始地相同價格徵
    收，且按同為被徵收僅兩公尺相隔之偉成駕駛訓練班，每分土地以三百三十萬元
    徵收，而聲請人所有土地卻僅以每分一百九十萬元徵收，每分土地即相差一百四
    十萬元，五分半土地即相差七百七十萬元；而聲請人所有系爭土地比偉成駕訓班
    土地早開發，有空照圖為證，同經過土地改革，多用途（雖用途不同），理應與
    偉成駕訓同等級徵收補償。故而，相對人所為補償地價之原處分顯有過低之違法
    ，乃依行政訴訟法第二百七十三條第一項第一款及第十三款規定為本件再審之聲
    請，聲明求為撤銷本院九十一年度訴字第七三三號裁定及原處分。
三、經查：本件聲請人係因不服本院九十二年六月十七日九十一年度訴字第七三三號
    確定裁定，而聲請本件再審；然本院九十一年度訴字第七三三號裁定是於九十二
    年六月二十日送達該案原告即本件聲請人，並由聲請人本人收受，而本件聲請人
    對該裁定並未提起抗告，故該裁定自因抗告期間於九十二年七月七日（加計在途
    期間之末日原應為七月六日，因該日為星期日，故延至翌日）屆滿而確定，有該
    案卷可稽；然聲請人是於九十二年十一月二十日始依據行政訴訟法第二百七十三
    條第一項第一款及第十三款規定向本院為本件再審之聲請，有本院加蓋於訴狀上
    收文戳記所載日期可考；而關於再審期間之遵守，其中依據行政訴訟法第二百七
    十三條第一項第一款聲請部分，依前開所述，並無知悉在後情事；另就關於依據
    同條項第十三款聲請再審部分，聲請人亦未表明再審理由知悉在後及其遵守不變
    期間之證據，則聲請人為本件再審之聲請，顯已逾上開聲請再審之法定不變期間
    。又本件聲請人雖主張係依據行政訴訟法第二百七十三條第一項第一款規定聲請
    再審，然其並未具體指摘原裁定究有何適用法規顯有錯誤之處。另聲請人為本件
    再審之聲請，不外依其提出之照片及相關空照圖、附近地價補償等，爭執相對人
    核定補償之地價有誤等語；惟本院九十一年度訴字第七三三號裁定，係以聲請人
    起訴不備要件，程序上駁回聲請人之起訴，並未就該案實體爭執為審究，而聲請
    人為本件再審之聲請，不僅未明白表示所謂經發見未經斟酌之「證物」或得使用
    之「證物」為何，且依其上述聲請再審之意旨，其所主張者均屬實體裁判應否斟
    酌之問題，實與本件聲請再審所請求廢棄之本院九十二年六月十七日九十一年度
    訴字第七三三號裁定為關於聲請人原起訴不合法之認定無關，參諸上開所述，自
    無從憑以認定原裁定是否合法，更無從因加以斟酌而可受較有利益之裁定，故聲
    請人本件再審之聲請，即難謂為適法，應予駁回。
四、依行政訴訟法第二百八十三條、第二百七十八條、第一百零四條、民事訴訟法第
    九十五條、第七十八條，裁定如主文。
中　　　華　　　民　　　國　　九十三　　年　　　一　　　月　　 三十 　　日
                              高雄高等行政法院第一庭
                                          審判長法官　陳光秀
                                          法      官　李協明
                                          法      官　楊惠欽
右為正本係照原本作成。
如不服本裁定，應於裁定送達後十日內以書狀敘明理由，經本院向最高行政法院提出
抗告（須按對造人數附具繕本）；並應預繳送達用掛號郵票六份（每份三十四元）。
中　　　華　　　民　　　國　　九十三　　年　　　一　　　月　　 三十 　　日
　　　　　　　　　　　　　　　　          法院書記官　李怡緻
